臺灣新北地方法院刑事判決
111年度審金訴字第138號
公  訴  人  臺灣新北地方檢察署檢察官
被      告  朱冠豪



選任辯護人  張晉豪律師
上列被告因違反洗錢防制法等案件，經檢察官提起公訴（111年
度偵字第21714號），被告於準備程序中對被訴事實為有罪之陳
述，本院合議庭裁定由受命法官獨任行簡式審判程序，並判決如
下：
    主  文
朱冠豪犯三人以上共同詐欺取財罪，處有期徒刑陸月。
    事  實
一、朱冠豪依其智識程度及社會生活經驗，雖可知悉金融帳戶為
    個人信用、財產之重要表徵，現今社會上層出不窮之詐欺集
    團犯罪者為掩飾不法犯行，避免執法人員之追訴及處罰，經
    常利用他人之金融帳戶掩人耳目，亦知悉其將自己申設之中
    國信託商業銀行帳號000000000000號帳戶（下稱中國信託銀
    行帳戶）之存摺、提款卡等資料提供予詐欺集團不詳成員使
    用，再為詐欺集團提領款項等作為，均與詐欺等財產犯罪密
    切相關，亦知悉該帳戶資料極有可能遭詐欺集團利用作為人
    頭帳戶，用以向被害人詐騙款項，使不知情之被害人將受騙
    款項匯入該人頭帳戶內，詐欺集團成員復趁被害人匯款後，
    指示朱冠豪提領款項後，轉交予詐欺集團其他成員，以確保
    詐欺犯罪所得，且被害人匯入款項遭提領後，即產生遮斷資
    金流動軌跡之效果，一旦基於共同犯罪之意思，允為提供帳
    戶、提款卡，著手前揭提領款項之行為，即屬參與詐欺、洗
    錢犯罪之實行。惟朱冠豪仍與該詐欺集團成員，意圖為自己
    不法之所有，基於三人以上共同詐欺取財及洗錢之犯意聯絡
    ，於民國110年6月26日前之某日，拍攝上開中國信託銀行帳
    戶之存摺、提款卡照片後以通訊軟體LINE傳送予該詐欺集團
    成員。該詐欺集團取得朱冠豪上開中國信託銀行帳戶資料後
    ，即於110年6月26日18時7分許，假冒電商業者客服人員、
    銀行人員，陸續撥打電話向林祐群佯稱：因內部人員操作失
    誤，可能造成其先前訂單會重複扣款，須依指示操作始能變
    更設定云云，致林祐群陷於錯誤，依指示於同日18時31分許
    ，轉帳新臺幣（下同）1萬4,901元至朱冠豪上開中國信託銀
    行帳戶，再由朱冠豪依詐欺集團成員指示，於同日18時34分
    許，以自動櫃員機提領1萬5,000元（含林佑群遭詐欺匯入之
    1萬4,901元）後，將領得之款項全數交予詐欺集團成員，以
    上開方式製造金流斷點，掩飾、隱匿詐欺犯罪所得之去向及
    所在。嗣林祐群發現受騙報警處理，始循線查悉上情。
二、案經新北市政府警察局三重分局報告臺灣新北地方檢察署檢
    察官偵查起訴。
　　理  由
一、按除被告所犯為死刑、無期徒刑、最輕本刑為3年以上有期
    徒刑之罪或高等法院管轄第一審案件者外，於第一次審判期
    日前之準備程序進行中，被告先就被訴事實為有罪之陳述時
    ，審判長得告知被告簡式審判程序之旨，並聽取當事人、代
    理人、辯護人及輔佐人之意見後，裁定進行簡式審判程序，
    刑事訴訟法第273條之1第1項定有明文。經核本件被告所犯
    係死刑、無期徒刑、最輕本刑為3年以上有期徒刑以外之罪
    ，其於準備程序中就被訴之事實為有罪陳述，經法官告知簡
    式審判程序之旨，並聽取公訴人、被告及辯護人之意見後，
    本院合議庭依刑事訴訟法第273條之1第1項規定，裁定由受
    命法官獨任進行簡式審判程序，合先敘明。
二、上揭犯罪事實，業據被告朱冠豪於本院審理時坦承不諱，核
    與證人即被害人林祐群於警詢時證述之情節相符，復有被告
    之中國信託銀行帳戶客戶基本資料暨存款交易明細、內政部
    警政署反詐騙諮詢專線紀錄表、新竹市政府警察局第三分局
    青草湖派出所受理詐騙帳戶通報警示簡便格式表、金融機構
    聯防機制通報單、受（處）理案件證明單、受理各類案件紀
    錄表各1份、被害人網路轉帳手機畫面翻拍照片1張（見偵卷
    第13頁至第19頁、第23頁、第27頁、第29頁、第31頁、第41
    頁、第43頁）附卷可稽，足認被告前揭自白與事實相符。本
    件事證明確，被告前開犯行堪予認定，應予依法論科。
三、論罪科刑：
　㈠按檢察官代表國家提起公訴，依檢察一體原則，到庭實行公
    訴之檢察官如發現起訴書認事用法有明顯錯誤，亦非不得本
    於自己確信之法律見解，於論告時變更起訴之法條，或於不
    影響基本事實同一之情形下，更正或補充原起訴之事實（最
    高法院100年度台上字第4920號判決意旨參照）。本件公訴
    檢察官於111年10月21日本院準備程序時，於基本事實同一
    之情形下，當庭更正被告本案所犯法條為刑法第339條之4第
    1項第2款三人以上共同詐欺取財及洗錢防制法第2條、第14
    條第1項洗錢罪嫌（見本院卷第62頁），本院自應以公訴檢
    察官更正後之內容為本案審理範圍。是核被告所為，係犯刑
    法第339條之4第1項第2款之三人以上共同詐欺取財罪及洗錢
    防制法第14條第1項之洗錢罪。
　㈡按共同實行犯罪行為之人，在共同意思範圍以內，各自分擔
    犯罪行為之一部，彼此協力、相互補充以達其犯罪之目的者
    ，即應對於全部所發生之結果，共同負責，故不以實際參與
    犯罪構成要件行為或參與每一階段之犯罪行為為必要。又共
    同正犯之意思聯絡，原不以數人間直接發生者為限，即有間
    接之聯絡者，亦包括在內（最高法院107年度台上字第4444
    號判決意旨參照）。查被告除提供其中國信託銀行帳戶外，
    尚依詐欺集團成員指示提領款項，並將領得之款項交予詐欺
    集團成員，以上開方式製造金流斷點，掩飾、隱匿詐欺犯罪
    所得之去向及所在之犯行，是其與本案詐騙集團成員中機房
    人員、收水人員及其他詐欺集團之成年成員，就本案犯行均
    有彼此分工，堪認係直接或間接在合同之意思範圍內，各自
    分擔犯罪行為之一部，並相互利用他人之行為，以達詐欺取
    財、洗錢之目的，揆諸上開說明，被告自應就所參與本案詐
    欺集團之詐欺取財、洗錢等犯行所生之全部犯罪結果共同負
    責。是被告與本案其他不詳詐欺集團成員間，就本案犯行有
    犯意聯絡及行為分擔，應論以共同正犯。
　㈢被告以一行為同時犯刑法第339條之4第1項第2款之三人以上
    共同詐欺取財罪、洗錢防制法第14條第1項之洗錢罪，為想
    像競合犯，應依刑法第55條規定，應從一重之三人以上共同
    詐欺取財罪處斷。
　㈣洗錢防制法第16條第2項規定：「犯前二條之罪，在偵查或審
    判中自白者，減輕其刑」。而想像競合犯之處斷刑，本質上
    係「刑之合併」。其所謂從一重處斷，乃將想像競合犯組成
    之評價上數罪，合併為科刑一罪，其所對應之刑罰，亦合併
    其評價上數罪之數法定刑，而為一個處斷刑。易言之，想像
    競合犯侵害數法益者皆成立犯罪，論罪時必須輕、重罪併舉
    論述，同時宣告所犯各罪名，包括各罪有無加重、減免其刑
    之情形，亦應說明論列，量刑時併衡酌輕罪部分量刑事由，
    評價始為充足，然後依刑法第55條前段規定「從一重處斷」
    ，非謂對於其餘各罪可置而不論。因此，法院決定處斷刑時
    ，雖以其中最重罪名之法定刑，做為裁量之準據，惟於裁量
    其輕重時，仍應將輕罪合併評價在內（最高法院108年度台
    上字第4405號、第4408號判決意旨參照）。本件被告於審判
    中既就其所為洗錢犯行坦承不諱（見本院卷第63頁），依上
    開說明，就被告洗錢部分犯行，原應減輕其刑，惟其本案犯
    行係從一重論處三人以上共同詐欺取財罪，則就其所為洗錢
    部分犯行即想像競合輕罪得減輕其刑部分，本院於依刑法第
    57條規定量刑時，即應併予審酌。
　㈤按刑法第59條規定犯罪之情狀可憫恕者，得酌量減輕其刑，
    其所謂「犯罪之情狀」，與同法第57條規定科刑時應審酌之
    一切情狀，並非有截然不同之領域，於裁判上酌減其刑時，
    應就犯罪一切情狀（包括第57條所列舉之10款事項），予以
    全盤考量，審酌其犯罪有無可憫恕之事由（即有無特殊之原
    因與環境，在客觀上足以引起一般同情，以及宣告法定低度
    刑，是否猶嫌過重等等），以為判斷（最高法院95年度台上
    字第6157號判決意旨可資參照）。本件被告所犯三人以上共
    同詐欺取財罪，法定最輕本刑為有期徒刑1年，刑度甚重，
    考量其思慮未周而犯下本案，所獲取報酬僅600元（即提領
    金額4%），且其於本院審理期間已與被害人以1萬5,000元調
    解成立，有本院調解筆錄1份在卷可佐（見本院卷第57頁至
    第58頁），足認被告甚有悔意，其犯罪情狀客觀上非無足以
    引起一般人之同情，而有情堪憫恕之處，本院認即令處以法
    定最低刑度，與其犯罪所得、情狀相較，猶嫌過重，爰依刑
    法第59條規定減輕其刑。
　㈥爰審酌被告貪圖不法利益，不思以合法途徑賺取金錢，竟提
    供其中國信託銀行帳戶供本案詐欺集團使用，復依指示提領
    被害人受騙款項，其所為製造金流之斷點，掩飾、隱匿詐欺
    犯罪所得之舉，不僅增加檢警查緝難度，更造成被害人之財
    物損失，助長詐欺犯罪盛行，危害社會治安，所為應予非難
    ，兼衡其犯罪之動機、目的、犯後坦承犯行（核與洗錢防制
    法第16條第2項在偵查或審判中自白減刑之規定相符）且於
    本院審理時與被害人達成和解之態度、於本案詐欺集團之分
    工情形及參與程度，及其大學肄業之智識程度、未婚，自陳
    擔任電子廠作業員、需扶養祖父、經濟狀況貧窮之生活情形
    （見被告個人戶籍資料、本院卷第74頁）等一切情狀，量處
    如主文所示之刑。
五、被告參與本案詐欺集團，除提供其上開中國信託銀行帳戶及
    提領被害人遭詐騙款項外，另有提供其郵局及合作金庫銀行
    帳戶並提領款項（其提領另案被害人張祐維、張書悅、簡君
    慈之受騙款項所涉洗錢等部分，業經臺灣臺北地方法院判刑
    確定），被告因此總共獲得5,000元報酬一節，業據被告陳
    明在卷（見偵卷第62頁），其中包含本案犯罪所得600元，
    本應依刑法第38條之1第1項前段、第3項之規定宣告沒收，
    惟因其上開犯罪所得業經臺灣臺北地方法院111年度審簡字
    第82號確定判決宣告沒收及追徵（見本院卷第37頁），並由
    臺灣臺北地方檢察署以111年度執沒字第1467號執行完畢（
    見本院卷第83頁臺灣高等法院被告前案紀錄表），爰不再於
    本案宣告沒收，附此說明。
據上論斷，應依刑事訴訟法第273條之1第1項、第299條第1項前
段，判決如主文。
本案經檢察官鄭淑壬提起公訴，檢察官黃明絹到庭執行職務。
中　　華　　民　　國　　111 　年　　11　　月　　4 　　日
                  刑事第二十三庭  法  官  藍海凝
上列正本證明與原本無異。
如不服本判決，應於判決送達後20日內敘明上訴理由，向本院提
出上訴狀 (應附繕本) ，上訴於臺灣高等法院。其未敘述上訴理
由者，應於上訴期間屆滿後20日內向本院補提理由書「切勿逕送
上級法院」。
                                  書記官  彭姿靜
中　　華　　民　　國　　111 　年　　11　　月　　8 　　日
附錄本案論罪科刑法條全文：
中華民國刑法第339條之4
犯第339條詐欺罪而有下列情形之一者，處1年以上7年以下有期
徒刑，得併科1百萬元以下罰金：
一、冒用政府機關或公務員名義犯之。
二、三人以上共同犯之。
三、以廣播電視、電子通訊、網際網路或其他媒體等傳播工具，
　　對公眾散布而犯之。
前項之未遂犯罰之。
洗錢防制法第2條
本法所稱洗錢，指下列行為：
一、意圖掩飾或隱匿特定犯罪所得來源，或使他人逃避刑事追訴
    ，而移轉或變更特定犯罪所得。
二、掩飾或隱匿特定犯罪所得之本質、來源、去向、所在、所有
    權、處分權或其他權益者。
三、收受、持有或使用他人之特定犯罪所得。
洗錢防制法第14條
有第二條各款所列洗錢行為者，處七年以下有期徒刑，併科新臺
幣五百萬元以下罰金。
前項之未遂犯罰之。
前二項情形，不得科以超過其特定犯罪所定最重本刑之刑。